高雄高等行政法院簡易判決　　　　　　　　 九十三年度簡字第八六號
　　原　　　告　甲○○
　　訴訟代理人　乙○○
　　被　　　告　美和技術學院附設專科進修學校
　　代　表　人　丙○○○○
　　訴訟代理人　丁○○
右當事人間因低收入戶事件，原告不服教育部中華民國九十三年一月二十七日台訴字
第０九二０一五九一八六Ａ號訴願決定，提起行政訴訟。本院判決如左：
　　主  文
原告之訴駁回。
訴訟費用由原告負擔。
　　事實及理由
一、緣原告為被告美和技術學院附設專科部進修學校學生，乙○○為其父親，二人於
    民國（下同）九十二年六月九日提出申請書，申請九十一學年度第一、二學期低
    收入戶子女減免補助學雜費之差額，經被告審查結果，以九十二年六月十三日（
    九二）美技進（專）字第０九二００００三二二號函覆核與相關規定不符，未予
    准許。嗣教育部復將乙○○前於九十二年二月六日之陳情書轉知被告，被告重新
    審查後，仍以九十二年七月五日（九二）美技進（院）字第０九二００００三二
    三一號函否准所請。原告對之不服，提起訴願，經遭決定不受理，原告乃提起本
    件行政訴訟。原告起訴意旨略謂：原告就讀被告進修部二專應用外語系，因屬低
    收入戶身分應該減免學雜費全部，然原告僅申領輕度殘障減免額度，相當低收入
    戶之百分之四十，尚有應減免百分之六十之學雜費額度，故原告申領退費，自無
    所謂重複申領情事。又原告於九十一學年度上、下學期未提出申請低收入戶減免
    原因，乃因申請期間屏東縣政府未通過乙○○與甲○○全家之低收入戶資格所致
    ，然該處分業經乙○○向內政部訴願，迄至九十二年五月已通過准許乙○○全戶
    符合九十一年八月至九十二年四月之低收入戶資格，此有屏東縣政府函、潮州鎮
    公所之低收入戶證明及內政部訴願決定書等件為證，是被告未予准許原告申領系
    爭學雜費差額，即有未洽，訴願決定為不受理，亦有未合，乃訴請撤銷訴願決定
    及原處分云云。被告答辯意旨則謂：原告業已申請「輕度身心障礙人士子女」減
    免補助學雜費，且於九十二年五月二十三日領訖，嗣於九十二年六月九日又提出
    申請「低收入戶子女」減免補助費，要求補發差額乙案。因依照教育部八十八年
    九月二十日台（八八）參字第八八一一三二０七號身心障礙學生身心障礙人士子
    女及低收入戶學生就學費用減免辦法第七條之規定：「已依其他規定領取政府提
    供之補助費減免學雜費，不得重覆申請本辦法之減免。」是原告有重覆申請之情
    事。又被告九十一學年度第一、二學期受理學生申請公費作業期限於九十二年四
    月初截止。原告九十二年六月九日始取得低收入戶證明書提出申請，已逾期限甚
    久，學生公費具領清冊已報部核銷結案，是其申請案自無法受理。被告所為處分
    於法並無違誤，原告所訴為無理由，請予駁回等語。
二、按行政機關已有行政處分存在，但重新為實體上之審查並有所處置，惟並未變更
    先前處分即第一次裁決之事實及法律狀況者，屬第二次裁決，與重覆處分有別（
    學者吳庚著行政法之理論與實用增訂七版第三一七頁參照）。本件原告於九十二
    年六月九日提出申請書，申請九十一學年度第一、二學期低收入戶子女減免補助
    學雜費之差額，經被告審查結果，雖曾以九十二年六月十三日（九二）美技進（
    專）字第０九二００００三二二號函覆核與相關規定不符，未予准許。嗣教育部
    復將原告之父乙○○前於九十二年二月六日之陳情書轉知被告，被告重新審查後
    ，另以九十二年七月五日（九二）美技進（院）字第０九二００００三二三一號
    函否准所請，被告既重新審核原告之申請，並重為實體審查而有所處置，揆諸首
    揭說明，後者屬第二次裁決，並非重覆處分。復按「處分機關未告知救濟期間或
    告知錯誤未為更正，致相對人或利害關係人遲誤者，如自處分書送達後一年內聲
    明不服時，視為於法定期間內所為。」行政程序法第九十八條第三項規定參照。
    經查，被告九十二年七月五日（九二）美技進（院）字第０九二００００三二三
    一號函並未記載行政救濟期間，則原告於前揭處分送達後一年內提起訴願，自未
    逾越訴願期間，符合訴願前置程序。又被告九十二年六月十三日（九二）美技進
    （專）字第０九二００００三二二號函及九十二年七月五日（九二）美技進（院
    ）字第０九二００００三二三一號函受文者，均為原告之父乙○○，足認受處分
    人為乙○○，惟依前揭教育部八十八年九月二十日台（八八）參字第八八一一三
    二０七號身心障礙學生身心障礙人士子女及低收入戶學生就學費用減免辦法第六
    條規定，提出減免之申請，應由學生向就讀學校提出，是原告為法律上利害關係
    人，原告自得就該處分循序提起訴願及行政訴訟。從而，本件仍應實體判決，合
    先敘明。
三、經查，原告為被告附設專科部進修學校學生，乙○○為其父親，二人於九十二年
    六月九日提出申請書，申請九十一學年度第一、二學期低收入戶子女減免補助學
    雜費之差額，經被告審查結果，以九十二年六月十三日（九二）美技進（專）字
    第０九二００００三二二號函覆核與相關規定不符，未予准許。嗣教育部復將乙
    ○○前於九十二年二月六日之陳情書轉知被告，被告重新審查後，仍以九十二年
    七月五日（九二）美技進（院）字第０九二００００三二三一號函否准所請之事
    實，有原告申請書、被告九十二年六月十三日（九二）美技進（專）字第０九二
    ００００三二二號函、教育部九十二年七月二日台社（一）第00000000
    00Ａ號函及被告九十二年七月五日（九二）美技進（院）字第０九二００００
    三二三一號函附卷足稽，復為兩造所不爭執，洵堪認定。原告雖以前詞爭執，惟
    按上開教育部八十八年九月二十日台（八八）參字第八八一一三二０七號身心障
    礙學生身心障礙人士子女及低收入戶學生就學費用減免辦法第七條之規定：「已
    依其他規定領取政府提供之補助費、減免學雜費．．．，不得重覆申請本辦法之
    減免。」明示符合多項申請資格者僅得擇一申請單項補助，準此，原告甲○○既
    已於九十二年五月二十三日選擇申領「輕度身心障礙人士子女」減免補助學雜費
    ，依前揭規定，則不得再以其符合低收入戶資格，申請補助，自無疑義。是被告
    否准原告之申請，尚非無據。原告猶主張，其僅申領輕度殘障減免額度，相當低
    收入戶之百分之四十，尚有應減免百分之六十之學雜費額度，乃申領退回差額云
    云，容有誤解，洵無可採。
四、綜上所述，本件被告以原告已申領輕度身心障礙人士子女減免補助學雜費，否准
    原告再依低收入戶資格申領補助，核無違誤。訴願決定雖以原告提起訴願逾期為
    由，從程序上決定不受理，固有未合，惟其決定駁回之結論，並無二致，仍應予
    維持。原告起訴請求撤銷原處分及訴願決定，並無理由，應予駁回，並不經言詞
    辯論為之。
五、據上論結，本件原告之訴為無理由，依行政訴訟法第二百三十三條第一項、第二
    百三十六條、第一百九十五條第一項後段、第九十八條第三項前段，判決如主文
    。
中　　　華　　　民　　　國    九十三　　年　  　五　　　月　　二十五　　日
                              高雄高等行政法院第二庭
 　　　　　　　　　　　　　　　　　　     法　    官　蘇秋津
右為正本係照原本作成。
如不服本判決，應於送達後二十日內，向本院提出上訴狀並表明上訴理由，如於本判
決宣示後送達前提起上訴者，應於判決送達後二十日內補提上訴理由書（須按他造當
事人人數附繕本）。
提起上訴應預繳送達用雙掛號郵票七份（每份三十四元）。
中　　　華　　　民　　　國    九十三　　年　  　五　　　月　　二十五　　日
                                          法院書記官　陳嬿如
附註：
行政訴訟法第二百三十五條（第一項、第二項）：
對於適用簡易程序之裁判提起上訴或抗告，須經最高行政法院之許可。
前項許可，以訴訟事件所涉及之法律見解具有原則性者為限。
